臺灣新北地方法院刑事判決
110年度訴字第319號
公  訴  人  臺灣新北地方檢察署檢察官
被      告  梁興壹


                    （另案於法務部○○○○○○○執行中，現寄押於法務部臺北監獄臺北分監）
指定辯護人  林蔚名律師（義務辯護）
上列被告因違反毒品危害防制條例案件，經檢察官提起公訴（10
9年度偵字第19410號），本院判決如下：
  　主　文
梁興壹犯如附表一所示之罪，各處如附表一主文欄所示之刑及沒
收。應執行有期徒刑伍年。
    事　實
一、梁興壹明知含有第二級毒品甲基安非他命、甲氧基甲基安非
    他命成分及第三級毒品亞甲基雙氧苯基乙基胺丁酮、硝甲西
    泮成分之毒品咖啡包，不得非法持有、販賣，竟與姓名年籍
    不詳、綽號「皇帝」之成年人，共同意圖營利，基於販賣第
    二級毒品、第三級毒品之犯意聯絡，分別於附表一所示之時
    間、地點，以附表一所示之方式，販賣含有上開第二級毒品
    、第三級毒品成分之毒品咖啡包予陳銘彥，由梁興壹當場收
    取價金後，將價金轉交綽號「皇帝」之人，並取得每包新臺
    幣（下同）50元之報酬。嗣陳銘彥施用上開毒品咖啡包後，
    於民國109年3月25日因多重藥物濫用、藥物過量導致中毒性
    休克死亡（無證據證明與本案相關），經警方於陳銘彥位於
    新北市○○區○○路00號5樓之住處內扣得如附表二編號1至3所
    示之物，再循線追查後，於同年6月1日6時40分拘提梁興壹
    ，並扣得如附表二編號4至6所示之物，始悉上情。
二、案經新北市政府警察局永和分局報告臺灣新北地方檢察署檢
    察官偵查起訴。
　　理　由
一、證據能力部分：
  ㈠按被告以外之人於審判外之陳述，雖不符前4條之規定，而經
    當事人於審判程序同意作為證據，法院審酌該言詞陳述或書
    面陳述作成時之情況，認為適當者，亦得為證據，刑事訴訟
    法第159條之5第1項定有明文。本條之立法意旨在於確認當
    事人對於傳聞證據有處分權，得放棄反對詰問權，同意或擬
    制同意傳聞證據可作為證據，屬於證據傳聞性之解除行為，
    如法院認為適當，不論該傳聞證據是否具備刑事訴訟法第15
    9條之1至第159條之4所定情形，均容許作為證據，不以未具
    備刑事訴訟法第159條之1至第159條之4所定情形為前提（最
    高法院104年度第3次刑事庭會議決議參照）。查本件判決所
    引用被告梁興壹以外之人於審判外所為陳述，雖均屬傳聞證
    據，然本件當事人及辯護人對於本判決下列所引用之供述證
    據，於本院準備程序時均同意有證據能力，本院審酌上開證
    據資料製作時之情況，尚無違法不當及證明力明顯過低之瑕
    疵之情形，爰依刑事訴訟法第159條之5規定，認均具有證據
    能力。
  ㈡至下列所引用之其餘非供述證據，無證據證明係公務員違背
    法定程序所取得，亦無顯有不可信之情況，已經本院於審理
    期日提示予被告及辯護人辨識而為合法調查，該等證據自得
    做為本案裁判之資料。
二、認定事實所憑之證據及理由： 
　㈠上開犯罪事實，業據被告於偵查及本院審理中均坦承不諱（
    見偵卷第191-195頁，本院卷第222頁），核與證人周欣於警
    詢及偵訊中之證述情節相符（見相字卷第13-14頁反面、第7
    4-75、133-139頁，偵卷第79-83頁），復有臺灣新北地方檢
    察署（下稱新北地檢署）相驗屍體證明書共2紙、新北地檢
    署檢驗報告書1份、新北市政府警察局永和分局扣押筆錄及
    扣押物品目錄表共3份、陳銘彥死亡案現場照片、相驗照片
    、扣押物品照片、監視器畫面翻拍照片各1份在卷可參（見
    相字卷第20-69頁反面、76-82、85、87-92、111-115、121-
    125、153-159頁，偵卷第55-57、89-90、93、123-127頁）
    ，另扣案如附表二編號1至3所示之被告交付予陳銘彥之毒品
    咖啡包、毒品咖啡包殘渣，經送臺北榮民總醫院鑑定，鑑定
    結果確檢出第二級毒品甲基安非他命、甲氧基甲基安非他命
    成分及第三級毒品亞甲基雙氧苯基乙基胺丁酮、硝甲西泮成
    分乙節，有臺北榮民總醫院109年5月27日北榮毒鑑字第C000
    0000號毒品成分鑑定書(一)（二）（三）（四）共4紙附卷
    可佐（見相字卷第149-152頁），足認被告上開任意性自白
    核與事實相符，堪以採信。 
　㈡又毒品危害防制條例所處罰之販賣毒品罪，其成立除客觀上
    有買賣毒品之行為外，主觀上並須具有藉買賣毒品以從中牟
    取利益之意圖。查被告於本院審理中自承：我是依照綽號「
    皇帝」之人的指示去交付毒品咖啡包，我去送毒品可以獲取
    每包50元的報酬等語（見本院卷第113頁），足認被告上開
    毒品交易確實有獲利，其主觀上有藉此交易從中取利之意圖
    ，要無疑義。
　㈢綜上所述，本件事證明確，被告上開犯行，均堪認定，應予
    法論科。
三、按行為後法律有變更者，適用行為時之法律，但行為後之法
    律有利於行為人者，適用最有利於行為人之法律，刑法第2
    條第1項定有明文。查被告行為前，毒品危害防制條例第4條
    第2項、第3項、第17條第2項於109年1月15日修正公布，並
    自被告行為後即同年7月15日起生效施行，茲就與本案有關
    部分，敘述如下：
  ㈠修正前毒品危害防制條例第4條第2項規定為：「製造、運輸
    、販賣第二級毒品者，處無期徒刑或7年以上有期徒刑，得
    併科1,000萬元以下罰金」、同條第3項規定為：「製造、運
    輸、販賣第三級毒品者，處7年以上有期徒刑，得併科700萬
    元以下罰金」，修正後同條例第4條第2項則規定：「製造、
    運輸、販賣第二級毒品者，處無期徒刑或10年以上有期徒刑
    ，得併科1,500萬元以下罰金」、同條第3項規定：「製造、
    運輸、販賣第三級毒品者，處7年以上有期徒刑，得併科1,0
    00萬元以下罰金」，經比較新舊法，修正後毒品危害防制條
    例第4條第2、3項所規定刑度較修正前規定為高，顯未有利
    於被告。
  ㈡修正前毒品危害防制條例第17條第2項規定為：「犯第4條至
    第8條之罪於偵查及審判中均自白者，減輕其刑」，修正後
    規定則為：「犯第4條至第8條之罪於偵查及歷次審判中均自
    白者，減輕其刑」，經比較新舊法，修正後毒品危害防制條
    例第17條第2項規定須於「偵查及歷次審判中均自白」，顯
    較修正前規定嚴格，並未有利於被告。
  ㈢據上，經綜合全部罪刑之結果而為比較，新法規定並未有利
    於被告，依刑法第2條第1項前段應一體適用被告行為時即修
    正前毒品危害防制條例第4條第2、3項、第17條第2項之規定
    。
四、論罪科刑：
　㈠按甲基安非他命、甲氧基甲基安非他命屬毒品危害防制條例
    第2條第2項第2款規定之第二級毒品，且亞甲基雙氧苯基乙
    基胺丁酮、硝甲西泮屬同條例第2條第2項第3款所列管之第
    三級毒品。是核被告就附表一所為，均係犯修正前毒品危害
    防制條例第4條第2、3項之販賣第二級毒品、第三級毒品罪
    。被告販賣第二級毒品前，持有第二級毒品之行為，雖該當
    持有第二級毒品罪之構成要件，然為其後販賣之高度行為所
    吸收，均不另論罪。被告就附表一所示各次同時販賣第二級
    毒品、第三級毒品之行為，均係以一行為觸犯二罪名，為想
    像競合犯，應依刑法第55條前段之規定，均從一重之販賣第
    二級毒品罪處斷。被告與姓名不詳、綽號「皇帝」之成年人
    就附表一所示之犯行間，有犯意聯絡及行為分擔，應論以共
    同正犯。被告所犯如附表一所示各罪間，犯意各別，行為互
    殊，應予分論併罰。
　㈡查被告於偵查及審判中均自白犯行，已如前述，其所犯上開
    犯行，均應依修正前毒品危害防制條例第17條第2項規定，
    減輕其刑。
　㈢辯護人雖為被告主張其有積極配合檢警調查，並供出其共犯
    綽號「皇帝」之人，縱使檢方並未因而查獲，仍應依毒品危
    害防制條例第17條第1項予以減刑等語，然本件檢警未能查
    獲被告所指之共犯即綽號「皇帝」之人乙節，有新北地檢署
    110年10月27日新北檢錫來109偵19410字第1100101115號函
    文、新北地檢署110年度偵緝字第64號、第92號不起訴處分
    書各1份在卷可稽（見本院卷第137、165-169頁），是本案
    並未因被告之供述因而查獲其他正犯或共犯，並無毒品危害
    防制條例第17條第1項之減刑事由。
　㈣爰以行為人之責任為基礎，審酌被告明知含有第二級毒品成
    分及第三級毒品成分之毒品咖啡包對於人體有莫大之戕害，
    為圖一己之私利，竟漠視毒品之危害性，而與綽號「皇帝」
    之人共同為販賣毒品咖啡包之行為，助長毒品散佈，所為自
    嚴重危害國民身心健康及社會風氣，進而敗壞社會治安，本
    不宜輕縱；惟考量被告於本案行為前無前科紀錄，此有臺灣
    高等法院被告前案紀錄表1份在卷可查（見本院卷第147-151
    頁）；參以被告販賣毒品之種類、數量、金額等犯罪情節，
    以及其販賣之對象均為同一人；復衡酌被告於偵查及本院審
    理中均坦承犯行，犯後態度尚可，兼衡其犯罪之動機、目的
    、手段、所生損害、獲取利益，以及被告自述高職畢業之智
    識程度、入監前從事作業員、經濟狀況勉持等一切情狀（見
    本院卷第224頁），分別量處如附表一主文欄所示之各該宣
    告刑。又按刑法第51條數罪併罰定執行刑之立法方式，採限
    制加重原則，亦即非以累加方式定應執行刑，如以實質累加
    方式定應執行刑，則處罰之刑度顯將超過其行為之不法內涵
    ，違反罪責原則。考量因生命有限，刑罰對被告造成之痛苦
    程度，係隨刑度增加而生加乘效果，非以等比方式增加，是
    以隨罪數增加遞減刑罰方式，當足以評價被告行為不法性之
    法理（即多數犯罪責任遞減原則）。故審酌被告各次犯行之
    手段、情節及整體刑法目的及相關刑事政策，被告所犯之犯
    罪類型均與毒品有關，以及被告整體犯行之應罰適當性，定
    其應執行刑如主文所示。
五、沒收：
　㈠按犯第4條至第9條、第12條、第13條或第14條第1項、第2項
    之罪者，其供犯罪所用之物，不問屬於犯罪行為人與否，均
    沒收之，毒品危害防制條例第19條第1項定有明文。經查，
    扣案如附表二編號4所示之行動電話，係被告用以與綽號「
    皇帝」之人聯繫共同販賣毒品所用之物乙節，業據被告供述
    明確（見本院卷第113頁），是該行動電話應依毒品危害防
    制條例第19條第1項宣告沒收。
　㈡按犯罪所得，屬於犯罪行為人者，沒收之。但有特別規定者
    ，依其規定；前二項之沒收，於全部或一部不能沒收或不宜
    執行沒收時，追徵其價額，刑法第38條之1第1項、第3項分
    別定有明文。又沒收係以犯罪為原因而對於物之所有人剝奪
    其所有權，將其強制收歸國有之處分；犯罪所得之沒收、追
    繳或追徵，在於剝奪犯罪行為人之實際犯罪所得（原物或其
    替代價值利益），使其不能坐享犯罪之成果，重在犯罪者所
    受利得之剝奪，兼具刑罰與保安處分之性質，故無利得者自
    不生剝奪財產權之問題；有關共同正犯犯罪所得之沒收、追
    繳或追徵，最高法院向採之共犯連帶說，業經最高法院104
    年度第13次刑事庭會議決議不再援用、供參考，而改採應就
    各人實際分受所得之財物為沒收，追徵亦以其所費失者為限
    之見解；至於共同正犯各人有無犯罪所得，或其犯罪所得之
    多寡，應由事實審法院綜合卷證資料及調查所得認定之（最
    高法院105年度台上字第1807號、105年度台上字第2501號判
    決意旨參照）。查被告於本院審理中供稱：我跟「皇帝」共
    同販賣毒品咖啡包，收取的價金我會轉交「皇帝」，「皇帝
    」會給我每包50元之報酬，我都有拿到報酬等語（見本院卷
    第113、223頁），該等報酬自屬被告本案各次犯行之犯罪所
    得，且曾為被告取得實際管領力，縱未扣案，此部分犯罪所
    得仍應分別依刑法第38條之1第1項前段宣告沒收，併依同條
    第3項規定，諭知於全部或一部不能沒收或不宜執行沒收時
    ，追徵其價額。
　㈢另扣案如附表二編號1至3所示之毒品咖啡包4包、毒品咖啡包
    殘渣3包、毒品咖啡包殘渣袋1批，確檢出第二級毒品、第三
    級毒品成分乙節，已如前述，此部分應屬證人陳銘彥涉犯施
    用第二級毒品罪嫌相關之扣案證物，宜由檢察官另為適法之
    處理。
　㈣至扣案如附表二編號5、6所示之物，卷內無證據證明與附表
    一所示各次犯行相關，爰均不予宣告沒收。
據上論斷，應依應依刑事訴訟法第299條第1項前段（依刑事判決
精簡原則，僅記載程序法條），判決如主文。
本案經檢察官蔡景聖提起公訴，檢察官陳姵伊到庭執行職務。
中　　華　　民　　國　　111 　年　　6 　　月　　16　　日
                  刑事第十八庭  審判長法　官　詹蕙嘉
　　　　　　　　　
　　　　　　　　　　　　　　　　　　　法　官　劉容妤
　　　　　　　　　
　　　　　　　　　　　　　　　　　　　法　官　劉明潔
　　　　　　　　　
以上正本證明與原本無異。
如不服本判決應於收受判決後20日內向本院提出上訴書狀，並應
敘述具體理由；其未敘述上訴理由者，應於上訴期間屆滿後20日
內向本院補提理由書（均須按他造當事人之人數附繕本）「切勿
逕送上級法院」。
                                　　　書記官　連思斐
中　　華　　民　　國　　111 　年　　6 　　月　　16　　日
附錄本案論罪科刑法條全文：
製造、運輸、販賣第一級毒品者，處死刑或無期徒刑；處無期徒
刑者，得併科新臺幣2000萬元以下罰金。
製造、運輸、販賣第二級毒品者，處無期徒刑或7年以上有期徒
刑，得併科新臺幣1000萬元以下罰金。
製造、運輸、販賣第三級毒品者，處7年以上有期徒刑，得併科
新臺幣700萬元以下罰金。
製造、運輸、販賣第四級毒品者，處5年以上12年以下有期徒刑
，得併科新臺幣300萬元以下罰金。
製造、運輸、販賣專供製造或施用毒品之器具者，處1年以上7年
以下有期徒刑，得併科新臺幣100萬元以下罰金。
前五項之未遂犯罰之。
附表一：
編號 交易時間（民國） 交易地點 種類、數量及金額（新臺幣） 交易過程 主文 1 109年3月23日3時44分許 新北市○○區○○路00號前騎樓 含有第二級毒品甲基安非他命、甲氧基甲基安非他命成分及第三級毒品亞甲基雙氧苯基乙基胺丁酮、硝甲西泮成分之毒品咖啡包5包，2,000元 由綽號「皇帝」之人，於109年3月23日3時44分前某時許，先與陳銘彥聯繫毒品交易事宜後，再由梁興壹依照「皇帝」之指示，於左列時間、地點，以每包400元之價格販售上開毒品咖啡包5包予陳銘彥，並當場收取價金，嗣後再將上開價金轉交「皇帝」，並分得250元（計算式：50元×5＝250元）之報酬。 梁興壹共同販賣第二級毒品，處有期徒刑參年拾月。扣案如附表二編號4所示之物沒收。未扣案之犯罪所得新臺幣貳佰伍拾元沒收，如全部或一部不能沒收或不宜執行沒收時，追徵其價額。 2 109年3月24日3時35分許 上開地點 含有第二級毒品甲基安非他命、甲氧基甲基安非他命成分及第三級毒品亞甲基雙氧苯基乙基胺丁酮、硝甲西泮成分之毒品咖啡包5包，2,000元 由綽號「皇帝」之人，於109年3月24日3時35分前某時許，先與陳銘彥聯繫毒品交易事宜後，再由梁興壹依照「皇帝」之指示，於左列時間、地點，以每包400元之價格販賣上開毒品咖啡包5包予陳銘彥之友人周欣，並當場收取價金，嗣後再將上開價金轉交「皇帝」，並分得250元（計算式：50元×5＝250元）之報酬。 梁興壹共同販賣第二級毒品，處有期徒刑參年拾月。扣案如附表二編號4所示之物沒收。未扣案之犯罪所得新臺幣貳佰伍拾元沒收，如全部或一部不能沒收或不宜執行沒收時，追徵其價額。 3 109年3月24日16時15分許 上開地點 含有第二級毒品甲基安非他命、甲氧基甲基安非他命成分及第三級毒品亞甲基雙氧苯基乙基胺丁酮、硝甲西泮成分之毒品咖啡包10包，4,000元 由綽號「皇帝」之人，於109年3月24日16時15分前某時許，先與陳銘彥聯繫毒品交易事宜後，再由梁興壹依照「皇帝」之指示，於左列時間、地點，以每包400元之價格販售上開毒品咖啡包10包予陳銘彥，並當場收取價金，嗣後再將上開價金轉交「皇帝」，並分得500元（計算式：50元×10＝500元）之報酬。 梁興壹共同販賣第二級毒品，處有期徒刑肆年。扣案如附表二編號4所示之物沒收。未扣案之犯罪所得新臺幣伍佰元沒收，如全部或一部不能沒收或不宜執行沒收時，追徵其價額。 
附表二：
編號 物品名稱 數量 備註 1 毒品咖啡包 4包 不予宣告沒收銷燬。 2 毒品咖啡包殘渣 3包 不予宣告沒收銷燬。 3 毒品咖啡包殘渣袋 1批 不予宣告沒收銷燬。 4 Iphone 6S（玫瑰金）行動電話（門號0000000000號，IMEI：000000000000000） 1支 宣告沒收。 5 Iphone 6S（金色）行動電話（門號0000000000號，IMEI：000000000000000） 1支 不予宣告沒收。 6 頂級國際商務卡 4張 不予宣告沒收。